【裁判字號】    99,訴,204
【裁判日期】    990531
【裁判案由】    損害賠償
【裁判全文】
臺灣桃園地方法院民事判決               99年度訴字第204號
原      告  陳火金
            蘇綵羚
共      同
訴訟代理人  蔡榮德律師
被      告  曾建勛
兼訴訟代理人曾建智
被      告  吳昭憲
上列當事人間請求損害賠償事件，原告就本院98年度易字第1070
號妨害自由案件提起附帶民事訴訟（98年度附民字第240 號），
經本院刑事庭裁定移送前來，於民國99年5 月25日言詞辯論終結
，本院判決如下：
    主  文
被告應連帶給付原告陳火金、蘇綵羚各新台幣參拾萬元，及均自
民國九十八年十月二日起至清償日止，按週年利率百分之五計算
之利息。
原告其餘之訴駁回。
訴訟費用由被告連帶負擔百分之六十，餘由原告負擔。
本判決第一項於原告各以新台幣壹拾萬元供擔保後，得假執行。
原告其餘假執行之聲請駁回。
    事實及理由
一、按原告於判決確定前，得撤回訴之全部或一部。但被告已為
    本案之言詞辯論者，應得其同意；訴之撤回應以書狀為之。
    但於期日，得以言詞向法院或受命法官為之；以言詞所為訴
    之撤回，應記載於筆錄，如他造不在場，應將筆錄送達，民
    事訴訟法第262條第1、2、3項定有明文。經查，本件原告起
    訴時原聲明請求被告應連帶給付原告蘇綵羚新台幣（下同）
    610,255元；嗣於本件訴訟進行中，原告蘇綵羚於本院99年5
    月25日言詞辯論期日到庭以言詞撤回上開關於汽車修理費11
    0,255 元部分之請求，並已得被告曾建勛等人之同意（見本
    院卷第37頁背面），依前開規定，應予准許。
二、本件原告起訴主張：被告曾建智於民國98年2月7日21時許，
    駕駛車牌號碼B5-7372號自用小客車，沿國道1號中山高速公
    路由南往北方向行駛，行經桃園縣楊梅鎮○○○○區路段之
    中線車道時，因同車道後方由原告陳火金所駕駛並搭載原告
    蘇綵羚之車牌號碼6522-KL 號自用小客車對之閃大燈促其加
    速前進，竟心生不滿，隨即以電話聯繫被告曾建勛，而行駛
    在後駕駛車牌號碼6L-3485 號自用小貨車之被告吳昭憲隨即
    搭載被告曾建勛前來，曾建智、曾建勛、吳昭憲遂基於以強
    暴、脅迫妨害人行使權利之犯意聯絡，由被告曾建智駕駛自
    用小客車行駛在原告陳火金所駕駛之自用小客車前方，以緊
    急煞車減速之方式，致原告陳火金所駕駛之自用小客車險與
    被告曾建智所駕駛之自用小客車發生交通事故，曾建智隨即
    變換至外側車道，待原告陳火金所駕駛之自用小客車通過後
    ，被告曾建智改自外側車道切入原告陳火金所行駛之中線車
    道，欲妨礙原告陳火金之行駛，惟因距離過近致兩車發生碰
    撞，被告曾建智仍持續自原告陳火金所駕駛之自用小客車右
    側切入原告陳火金所駕駛之車道上，或駛至陳火金所駕駛之
    自用小客車前方煞車減速阻擋之方式，阻止原告陳火金加速
    往前及變換車道，被告吳昭憲旋即搭載曾建勛驅車逼近原告
    陳火金所駕駛之自用小客車左側，由被告曾建勛搖下車窗對
    原告陳火金恫嚇稱「給我停下來，撞到人還想走，給你死」
    等語。原告陳火金察覺有異，欲逃離被告曾建智、吳昭憲所
    駕駛之車輛，被告曾建智等人見狀，由曾建智駕駛自用小客
    車至原告陳火金所駕駛之車輛前方阻擋，被告吳昭憲則駕駛
    自用小貨車緊隨原告陳火金所駕駛之自用小客車左側，或由
    被告曾建智駕駛自用小客車緊隨原告陳火金所駕駛之自用小
    客車右側，被告吳昭憲則駕駛自用小貨車至原告陳火金所駕
    駛之自用小客車前方阻擋等方式，持續阻止原告陳火金加速
    往前及變換車道，嗣接近南崁交流道時，適有1 臺營業用大
    客車阻擋在被告曾建智所駕駛之自用小客車前方，曾建智所
    駕駛之自用小客車因而減速生有空隙，原告陳火金即迅趁機
    駕駛車輛自匝道路肩下交流道，詎被告曾建智、吳昭憲、曾
    建勛仍不善罷干休，竟承前犯意聯絡，亦隨後追趕，原告陳
    火金沿桃園縣桃園市○○路內側車道往市區方向行駛，於經
    國路與莊敬路口因前有車輛停等紅燈，原告陳火金亦在後方
    停下等候交通號誌轉為綠燈，被告曾建智即駕駛車輛停擋在
    原告陳火金所駕駛之自用小客車後方，被告吳昭憲所駕駛之
    自用小貨車隨後亦駛停在原告陳火金所駕駛之自用小客車右
    側即外側車道上，待前方交通號誌轉為綠燈，原告陳火金前
    方之車輛離去後，被告吳昭憲所駕駛之自用小貨車立即往前
    斜插入內側車道，橫擋在原告陳火金所駕駛之自用小客車前
    方，被告曾建智即下車不斷拍打原告陳火金所駕駛之自用小
    客車，並以「給我下車說清楚，不講清楚就要跑，要讓你們
    斷手斷腳」等語喝令車上人員下車，俟原告蘇綵羚下車後，
    被告曾建智又向吳昭憲、曾建勛稱「在高速公路上就要給他
    們死了，還來到這裡」等語，藉以恫嚇原告陳火金、蘇綵羚
    留在現場，而以上開強暴、脅迫等方式，妨害原告陳火金及
    車內乘客即原告蘇綵羚駕駛車輛及乘車通行、離去之權利，
    嗣員警獲報到場處理，始悉上情。而被告曾建智等人亦因上
    開妨害自由犯行，經臺灣高等法院以99年度上易字第281 號
    刑事判決，判處被告曾建智有期徒刑1年6月、處被告曾建勛
    、吳昭憲有期徒刑1 年在案。又被告曾建智等人所為如前述
    不法侵害原告自由之犯行，造成渠等心理受到極大驚嚇，久
    久不能平復，故請求被告應連帶賠償精神慰撫金各50萬元。
    為此，爰依共同侵權行為之法律關係，提起本件訴訟，並聲
    明：被告應連帶給付原告陳火金、蘇綵羚各50萬元，及均自
    刑事附帶民事起訴狀繕本送達日翌起至清償日止，按週年利
    率5%計算之利息；願供擔保，請准為假執行之宣告。
三、被告則以：被告曾建智答稱伊駕駛之自用小客車才是被原告
    陳火金駕駛之自用小客車追撞；被告曾建勛、吳昭憲則答稱
    伊等只是在現場等語置辯，並均聲明：原告之訴駁回。
四、原告主張被告曾建智等人於上開時、地，基於以強暴、脅迫
    妨害人行使權利之犯意聯絡，由被告曾建智駕駛系爭自用小
    客車及被告吳昭憲所駕駛並搭載曾建勛之系爭自用小貨車，
    於高速公路上一路對原告陳火金駕駛之車輛前後包抄、夾擊
    、追趕等方式，妨害原告陳火金之車輛正常行駛；又被告曾
    建勛先於高速公路上恫嚇原告稱「給我停下來，撞到人還想
    走，給你死」，繼之於經國路與莊敬路口對原告另恫嚇稱：
    「給我下車說清楚，不講清楚就要跑，要讓你們斷手斷腳」
    、「在高速公路上就要給他們死了，還來到這裡」等語之犯
    行，業經臺灣桃園地方法院檢察署檢察官提起公訴，並經本
    院以98年度易字第1070號刑事判決，就被告曾建智等人共同
    以強暴、脅迫妨害人行使權利之犯行，判處被告曾建智等人
    均為有罪，被告曾建智等人及檢察官均不服提起上訴，復經
    臺灣高等法院以99年度上易字第281 號刑事判決，判處被告
    曾建智有期徒刑1 年6月、處被告曾建勛、吳昭憲有期徒刑1
    年在案，有上開本院及臺灣高等法院刑事判決書在卷可稽，
    是此部分之事實堪以認定。至被告雖以前詞置辯，惟被告曾
    建智等人就本件妨害原告自由之犯行，業經本院及臺灣高等
    法院刑事庭調查、審理，論述綦詳，而被告曾建智等人僅空
    言以前詞否認上情，未能舉證以實其說，本院自無從作成對
    渠等有利之認定。是原告主張被告曾建智等人有為前述妨害
    自由之侵權行為之事實，堪信為真實。
五、按因故意或過失，不法侵害他人之權利者，負損害賠償責任
    ；數人共同不法侵害他人之權利者，連帶負損害賠償責任；
    又不法侵害他人之身體、健康、名譽、自由、信用、隱私、
    貞操，或不法侵害其他人格法益而情節重大者，被害人雖非
    財產上之損害，亦得請求賠償相當之金額，民法第184 條第
    1項前段、第185條第1項前段、第195條第1 項分別定有明文
    。本件被告曾建智、曾建勛、吳昭憲既有為前述共同妨害原
    告之自由，致原告之自由權受有損害，且被告曾建智等人上
    開故意侵權行為與原告前述所受損害結果間，具有相當因果
    關係，揆諸上開法律規定，原告主張被告曾建智、曾建勛、
    吳昭憲應對其負連帶損害賠償責任，自屬有據。又本院審酌
    兩造之身分、資力、原告受害之程度，認原告陳火金、蘇綵
    羚各於30萬元範圍內之請求為適當，逾此部分，則非有據。
六、綜上所述，原告依共同侵權行為之法律關係，請求被告應連
    帶給付原告陳火金、蘇綵羚各30萬元，及均自刑事附帶民事
    起訴狀繕本送達之翌日（即98年10月2 日）起至清償日止，
    按週年利率5%計算之利息，為有理由，應予准許。至於逾此
    部分之請求，即無理由，應予駁回。另原告陳明願供擔保，
    聲請宣告假執行，就其勝訴部分核無不合，爰酌定相當擔保
    金額准許之。至於敗訴部分，假執行之聲請亦失所據，應併
    予駁回。
七、本件原告勝訴部分，因所命給付之金額未逾50萬元，應由本
    院依職權宣告假執行。至於原告敗訴部分，其假執行之聲請
    則失所附麗，應併予駁回。
八、本件事證已臻明確，兩造間其餘攻擊防禦方法，核與本判決
    結果不生任何影響，爰不一一予以論述，附此敘明。
九、據上論結，本件原告之訴一部為有理由，一部為無理由，爰
    依民事訴訟法第79條、第389條第1項第5款，判決如主文。
中    華    民    國    99    年     5     月    31   日
                       民事第一庭法  官  吳爭奇
上為正本係照原本作成。
如對本判決上訴，須於判決送達後20日內向本院提出上訴狀。
中    華    民    國    99    年    6     月    1     日
                                 書記官   黃瓊儀

司法院資訊處製作；財團法人民間司法改革基金會備份。
